【裁判字號】    98,訴,2476
【裁判日期】    990330
【裁判案由】    確認債權不存在等
【裁判全文】
臺灣板橋地方法院民事判決              98年度訴字第2476號
原      告  丙○○
            （原名李寶猜）
訴訟代理人  李淵聯律師
複代理人    黃金洙律師
被      告  中國信託商業銀行股份有限公司
法定代理人  甲○○○○
訴訟代理人  乙○○
上列當事人間請求確認債權不存在等事件，經本院於民國99年2
月23日言詞辯論終結，判決如下：
    主  文
確認被告對原告之新台幣伍佰肆拾萬仟零柒拾伍元保證債權
不存在。
本院98年度司執字第61421號對原告之強制執行程序應予撤銷。
訴訟費用由被告負擔。
    事實及理由
一、原告主張：
（一）其前為訴外人陳文松向被告借款（下稱系爭借款）之連帶
      保證人，因民國98年7月8日被告與主債務人陳文松成立和
      解，其雖同意被告拋棄上開借款之擔保物權即台中縣大里
      市○○段355地號土地、同段729建號之抵押權（下稱系爭
      抵押權）設定登記，然係以陳文松清償被告新台幣（下同
      ）600萬元後，其餘之債務全部免除為條件，始應允塗銷
      系爭抵押權登記。嗣由陳文松還款600萬元後，被告出具
      抵押權塗銷同意書塗銷系爭抵押權登記，然被告並未免除
      陳文松其餘之債務，其附條件同意塗銷之行為，因條件未
      成就，自不生同意之效力。
（二）依民法第751條之規定，被告拋棄為其債權擔保之物權，
      其從屬之保證債務，亦因而消滅，然被告以其尚積欠該
      保證債務本金543萬3075元之債務為由，聲請本院以98年
      度司執字第61421號對其財產為強制執行，尚未終結。爰
      依民事訴訟法第247條、強制執刑法第14條之規定，訴請
      確認債權不存在及撤銷強制執行程序等語。
（三）聲明：
      確認被告對原告之543萬3075元之保證債權不存在。
      本院98年度司執字第61421號對原告之強制執行程序，
        應予撤銷。
      訴訟費用由被告負擔。
二、被告則以：
    訴外人陳文松以原告為連帶保證人，於89年7月4日向萬通商
    業銀行借款經核貸1200萬元，約定到期日為104年7月4日，
    分180期按月攤還本息。92年間被告銀行合併承受萬通商業
    銀行，因陳文松違約未按期攤還，其前聲請本院對陳文松及
    本件原告核發96年度促字第12512號支付命令，經執行無結
    果，由台灣台中地方法院於98年2月12日核發97執二字第747
    04號債權憑證。其後98年4月間，其同意主債務人陳文松清
    償600萬元以辦理塗銷抵押權登記，餘欠仍應繼續清償，其
    並未與主債務人陳文松和解，亦未同意拋棄600萬元以外之
    債權，故原告仍應負保證責任。總計被告之保證債務尚積欠
    本金為543萬3075元，及自98年7月7日起算之利息、違約金
    ，其依此執上開債權憑證，聲請本院98年度司執字第61421
    號對原告之不動產為查封強制執行程序，原告為債務人，其
    所提異議之訴亦屬無理由等語置辯。並答辯聲明：原告之訴
    駁回。
三、原告起訴主張其前為訴外人陳文松向被告借款之連帶保證人
    ，98年7月8日陳文松還款600萬元，被告出具抵押權塗銷同
    意書，然被告以其尚積欠保證債務543萬3075元為由，聲請
    本院以98年度司執字第61421號對其財產為強制執行，尚未
    終結等情，為被告所不爭執，並有98年度司執字第61421號
    執行卷證影本、抵押權塗銷同意書等附卷可稽，此部分原告
    主張之事實，應屬可採信。惟原告另主張陳文松與被告成立
    和解還款600萬元後，其雖同意被告拋棄系爭抵押權，然係
    以被告同時免除上開借貸所有之債權為條件，因被告未履行
    免除條件，故其同意不生效，其從屬之保證債務，依民法第
    751 條之規定因而消滅等情，則為被告所爭執，並以上開情
    詞置辯。從而本件兩造爭執要點厥為原告就被告拋棄之系爭
    抵押權額，是否免其保證責任。
四、按債權人拋棄為其債權擔保之物權者，保證人就債權人所拋
    棄權利之限度內，免其責任，民法第751條定有明文。此條
    規定，旨在保障保證人之權益，是所謂債權人拋棄為其債權
    擔保之物權，係指債權人在債權尚未獲償之前，有行使擔保
    物權取償之權利，而竟拋棄不行使而言。申言之，其因債權
    人之行為，致無從或喪失就擔保物取償之權利，而影響保證
    人之權益者，均屬之（參照最高法院93年度台上字第2123號
    裁判意旨）。經查，民法第751條拋棄擔保物權之規定，並
    無如同法第755條保證人同意延期清償之不免除保證責任規
    定，是無論本件原告有無附條件同意被告拋棄系爭抵押權，
    依民法第751條之規定，原告得就被告拋棄物保之限度內，
    主張免責。何況被告亦未能舉證原告單純同意，未附何條件
    ，從而本件原告主張其不負系爭借款之保證責任，應屬合法
    有據。
五、次查，系爭抵押權擔保權利總金額為2000萬元，權利存續期
    間為89年6月30日起至119年6月30日止，陳文松為義務人兼
    債務人，有台中縣大里地政事務所99年2月8日函及附件在卷
    可稽（見本院卷第70頁至76頁），另訴外人陳文松以原告為
    連帶保證人，並提供系爭抵押權為物保，於89年7月4日向被
    告借款1200萬元之情，為兩造所共認。是系爭借款債權除有
    原告為連帶保證人外，尚有主債務人陳文松提供系爭抵押權
    為物保，被告既已拋棄擔保權利總金額為2000萬元之系爭抵
    押權，原告自得主張於此限度內，免除系爭借款餘額保證債
    務責任。
六、再按確認法律關係之訴，非原告有即受確認判決之法律上利
    益者，不得提起之，民事訴訟法第247條第1項定有明文。本
    件原告主張其與被告間就保證債務存否有爭執，被告並聲請
    強制執行程序，其有權利受損之危險，則原告主張此種不安
    之狀態，得以確認判決加以除去，自屬合理。參酌兩造不爭
    執之被告以原告尚積欠保證債務543萬3075元本金為由，聲
    請本院以98年度司執字第61421號為強制執行，尚未終結之
    情，原告聲明求為確認被告對其543萬3075元之保證債權不
    存在，應屬有理可信。
七、末按執行名義成立後，如有消滅或妨礙債權人請求之事由發
    生，債務人得於強制執行程序終結前，向執行法院對債權人
    提起異議之訴。強制執行法第14條第1項前段定有明文。又
    債務人對於支付命令未於法定期間提出異議者，支付命令與
    確定判決有同一之效力，此為民事訴訟法第521條所明定，
    故債務人對於以具有確定判決同一效力之支付命令為執行名
    義所為之強制執行程序，僅得依據強制執行法第14條第1項
    提起債務人異議之訴以為救濟。經查，本件被告前向台灣台
    中地方法院聲請以本件原告為債務人核發96年度促字第1251
    2號支付命令確定，取得執行名義後經執行無結果，由台灣
    台中地方法院於98年2月12日核發97執二字第74704號債權憑
    證，嗣持債權憑證聲請本院98年度司執字第61421號強制執
    行被告之財產，此為被告所自陳，故本院98年度司執字第
    61421號強制執行程序之執行名義，應為上開96年度促字第
    12512號支付命令。然該執行名義成立後，被告於98年7月拋
    棄擔保之系爭抵押權，合於強制執行法第14條第1項前段所
    定發生消滅請求之事由，故原告以執行債務人之身分，主張
    保證債務已消滅，提起本件異議之訴，亦屬正當有據。
八、綜上，原告本於確認訴訟利益，並於強制執行程序終結前，
    主張執行名義成立後，有消滅或妨礙債權人請求之事由發生
    ，提起本件債務人異議之訴，請求撤銷本院98年度司執字第
    61421號強制執行事件之執行程序，即有理由，應予准許。
    本件事證已臻明確，兩造其餘攻擊防禦方法，核與判決結果
    無影響，爰不一一論述，併此敘明。
九、結論：
    原告之訴為有理由，依民事訴訟法第78條，判決如主文。
中    華    民    國    99    年    3     月    30    日
                  民事第二庭    法  官  陳財旺
以上正本係照原本作成
如對本判決上訴，須於判決送達後20日內向本院提出上訴狀
中    華    民    國    99    年    3     月    30    日
                                書記官  林珊慧

司法院資訊處製作；財團法人民間司法改革基金會備份。
